【裁判字號】    98,訴,2114
【裁判日期】    981118
【裁判案由】    核子反應器設施管制法
【裁判全文】
臺北高等行政法院裁定
                                      98年度訴字第2114號
原      告  台灣電力股份有限公司
代  表  人  甲○○（董事長）
被      告  行政院原子能委員會
代  表  人  乙○○（主任委員）
上列當事人間核子反應器設施管制法事件，原告不服行政院中華
民國98年8 月11日院臺訴字第0980090402號訴願決定，提起行政
訴訟，本院裁定如下：
    主  文
原告之訴駁回。
訴訟費用由原告負擔。
    理  由
一、按訴願之提起，應自行政處分達到或公告期滿之次日起30日
    內為之。提起訴願逾法定期間者，應為不受理之訴願決定。
    參照訴願法第14條第1 項、第77條第2 款之規定甚明。訴願
    逾期即未經合法之訴願程序，進而提起撤銷訴訟，不合提起
    撤銷訴訟須經合法訴願之前置要件，起訴為不合法，又不能
    補正，應依行政訴訟法第107 條第1 項第10款裁定駁回之。
二、本件原告因違反核子反應器設施管制法事件，經被告認原告
    違反核子反應器設施管制法第14條第1 項規定，有危害公眾
    健康與安全或環境生態之虞，且情節重大、未於期限內改善
    或採行必要措施。被告乃依同法第14條第1 項及第37條規定
    ，以民國（下同）97年11月19日會核字第0970020065號裁處
    書處原告罰鍰新臺幣（下同）50萬元，命停止違法行為，依
    有關文件進行現場施工作業，並要求已施工項目應評估其安
    全性及應依核子反應器設施管制法規，建立制度；並依同法
    第14條第1 項及第29條第1 項規定，以97年11月19日會核字
    第0970020066號裁處書處原告罰鍰300 萬元，並要求完成被
    告97年4 月2 日會核字第0970005605號裁處書原要求改善事
    項，原告不服被告上開2 處分，提起訴願，經訴願決定不受
    理在案，循序提起撤銷訴訟，請求撤銷原處分及訴願決定。
    惟查：被告上開97年11月19日會核字第0970020065號裁處書
    及97年11月19日會核字第0970020066號裁處書，係於97年11
    月21日送達原告，此有蓋具原告收件章之送達證書影本2紙
    附於原處分卷可稽。是原告提起訴願之期間，應自97年11月
    22日起算，因原告設所受理訴願機關所在地台北市，無訴願
    法第16條第1 項前段扣除在途期間規定之適用，應於97年12
    月21日屆滿，因該日為星期日，期間之末日計至97年12月22
    日，而原告遲至97年12月23日始提起訴願，此有被告黏貼於
    原告電核技字第09712008601 號函上之總收文條碼影本附於
    原處分卷可參，已逾首揭法定30日之不變期間。訴願決定以
    其訴願已逾法定不變期間，不予受理，自無不合。原告復對
    之提起撤銷訴訟，依照前述規定與說明，顯非合法，應予駁
    回。
三、原告雖主張：本件原處分機關即被告之住所既設在台北縣永
    和市，且原告提起本件訴願時，亦係向位於台北縣永和市之
    被告機關提起訴願，是以，本件所認定之「受理訴願機關」
    自應指原處分機關而言，且本件原告提起訴願時所計算之法
    定不變期間，自應依訴願法第16條規定，有扣除其在途期間
    規定之適用云云。惟按「按訴願法第16條規定：『（第1項
    ）訴願人不在受理訴願機關所在地住居者，計算法定期間，
    應扣除其在途期間。訴願人不在受理訴願機關所在地住居者
    ，計算法定期間，應扣除其在途期間。但有訴願代理人住居
    受理訴願機關所在地，得為期間內應為之訴願行為者，不在
    此限。（第2 項）前項扣除在途期間辦法，由行政院定之。
    』依此規定，得扣除在途期間者，惟有訴願人不在受理訴願
    機關所在地住居之情形，而如訴願人不住居在受理訴願機關
    所在地，其得扣除之在途期間，亦悉依訴願人之住居地與訴
    願機關所在地之遠近而定；易言之，縱其所為訴願係經由原
    行政處分機關向訴願管轄機關提出，於計算訴願期間時，亦
    非依訴願人住居在原行政處分機關所在地與否，而定其得否
    扣除在途期間及其日數，先予說明。」此有最高行政法院98
    年度裁字第2195號裁定意旨可資參照，另最高行法院98年度
    裁字第1173號裁定及最高行法院98年度裁字第2194號裁定意
    旨亦同此見解。查被告上開97年11月19日會核字第09700200
    65號裁處書及97年11月19日會核字第0970020066號裁處書，
    係於97年11月21日送達原告，原告提起訴願之期間，應自97
    年11月22日起算，因原告設址於臺北市，且所提訴願之受理
    訴願機關行政院所在地亦在臺北市，揆之前開規定及說明，
    無須扣除在途期間，算至97年12月21日訴願期間已屆滿，惟
    因該日為星期日，期間之末日計至97年12月22日，而原告遲
    至97年12月23日始提起訴願，顯已逾法定不變期間，有如前
    述，足見本院以裁定駁回抗告人之訴，並無不合。而原告以
    其對法律上見解之歧異，認以原告向被告提出訴願之在途期
    間之計算，應以被告所在地與原告住居地為準，主張其提起
    本件訴願未逾法定不變期間，難認有理由，不足採信。
四、依行政訴訟法第107 條第1 項第10款、第104 條、民事訴訟
    法第95條、第78條，裁定如主文。
中    華    民    國    98    年    11    月    18    日
           臺北高等行政法院第一庭
                            審判長法  官  王立杰
                                  法  官  楊得君
                                  法  官  許麗華
上為正本係照原本作成。
如不服本裁定，應於送達後10日內向本院提出抗告狀（須按他造
人數附繕本）。
中    華    民    國    98    年    11    月    19    日
                                  書記官  蘇婉婷


司法院資訊處製作；財團法人民間司法改革基金會備份。
